【裁判字號】    97,訴緝,15
【裁判日期】    970530
【裁判案由】    違反毒品危害防制條例
【裁判全文】
臺灣屏東地方法院刑事判決              97年度訴緝字第15號
公  訴  人  臺灣屏東地方法院地檢署檢察官
被      告  甲○○
                    （另案臺灣屏東監獄執行中）
上列被告因違反毒品危害防制條例案件，經檢察官提起公訴（96
年度毒偵字第373 號），茲因被告就被訴事實為有罪之陳述，經
告知簡式審判程序意旨，並聽取公訴人及被告之意見後，本院合
議庭裁定由受命法官獨任依簡式審判程序審理，判決如下：
    主  文
甲○○施用第一級毒品，處有期徒刑壹年貳月。
    事  實
一、甲○○前因施用毒品案件，經本院92年度毒聲字第50號裁定
    令入勒戒處所施予觀察、勒戒，於民國92年1 月12日入所執
    行，因無繼續施用毒品傾向，於92年1 月29日出所執行完畢
    。
二、詎其經前開觀察、勒戒執行完畢後5 年內，仍不知悔改，復
    基於施用第一級毒品之犯意，於96年1 月13日下午3 時許，
    在屏東縣內埔鄉○○村○○路底河堤道路一帶，以皮下注射
    之方式（針筒於查獲前已經丟棄而滅失），施用第一級毒品
    海洛因1 次。嗣為警於96年1 月15日晚間7 時55分許，在上
    址附近查獲。經採其尿液送驗結果，呈嗎啡即海洛因經人體
    水解代謝產物陽性反應。
三、案經屏東縣警察局內埔分局報告臺灣屏東地方法院檢察署檢
    察官偵查起訴。
    理  由
一、前揭施用第一級毒品海洛因之犯罪事實，業據被告甲○○於
    本院審理時自白不諱，其經查獲採尿送臺灣檢驗科技股份有
    限公司以氣相層析質譜儀法（GC／MS）等科學方法檢驗結果
    ，亦呈嗎啡即海洛因經人體水解代謝產物之陽性反應，有該
    中心96年2 月1 日，編號KＺ000000000000號濫用藥物尿液檢
    驗報告存卷可按，為鑑定機關本於專業知識暨以精密儀器測
    試後所得之結論，自可憑信。被告甲○○自白施用海洛因，
    堪信與事實相符。
二、被告甲○○前因施用毒品案件，經本院92年度毒聲字第50號
    裁定令入勒戒處所施予觀察、勒戒，於92年1 月12日入所執
    行，因無繼續施用毒品傾向，於92年1 月29日出所執行完畢
    ，有臺灣高等法院被告前案紀錄表、臺灣屏東地方法院檢察
    署刑案資料查註紀錄表、全國施用毒品案件紀錄表、受觀察
    勒戒人毒品及前科紀錄簡列表各1 份在卷可按，其經觀察、
    勒戒執行完畢，5 年內再犯本件施用第一級毒品海洛因之犯
    罪事證已臻明確，應依法論科。
三、按海洛因為毒品危害防制條例第2 條第2 項第1 款規定之第
    一級毒品，除法律另有規定者外，不得持有、施用。核被告
    甲○○所為，係犯毒品危害防制條例第10條第1 項之施用第
    一級毒品罪。其因施用而持有海洛因之低度行為，應為施用
    之高度行為所吸收，不另論罪。
四、爰審酌被告甲○○之年齡、品行、智識能力、犯罪手段、行
    為對法益造成侵害之程度，其為63年12月15日出生、受有國
    小畢業教育程度、以受僱從事油漆工為業之人，為本件犯罪
    時年32歲，有警詢等年籍資料在卷可參，正值青壯，竟不知
    進取，前曾因偽造貨幣案件，經本院92年度訴字第276 號判
    處有期徒刑3 年2 月確定，於93年2 月17日入監執行，94年
    12月8 日縮刑假釋，並接續另案因犯竊盜罪而經本院93年度
    簡字第466 號判處拘役40日之執行，於95年1 月17日拘役期
    滿出監，有期徒刑假釋部分依指揮書原應至96年4 月16日期
    滿，嗣因假釋期間再犯罪而經撤銷，所餘殘刑1 年3 月11日
    部分，與所犯竊盜罪經本院96年度簡字第970 號判處（減刑
    ）有期徒刑3 月確定部分，接續執行，業已於97年4 月7 日
    入監執行，依指揮書應至98年10月17日期滿，有臺灣高等法
    院被告前案紀錄表及臺灣屏東地方法院檢察署刑案資料查註
    紀錄表各1 份在卷可按，素行欠佳，茲就其施用毒品之犯罪
    類型，雖有認為僅屬自戕行為，並未涉侵害他人法益者，惟
    姑不論此見與我國現行刑事立法除就行為人藉自殘行為達到
    其他侵害國家、社會法益結果之目的，而在相關特別立法如
    妨害兵役治罪條例等特別法中定以處罰之規定外，向不加罰
    於單純自殘，甚或自殺行為所表彰之規範體系價值觀念相左
    ，況毒品危害防制條例第10條所規定對施用毒品行為之處罰
    ，其法定刑猶相當，或更甚（如施用第一級毒品罪）於刑法
    中關於故意「傷害他人」規定罪責，舉輕明重，足徵其規範
    保護之法益，原不在該「自戕」行為本身所造成行為人個人
    身體健康之有形侵害。蓋民主法治國家之所異於獨裁、集權
    社會，其國家政策、社會發展，均取決於以全體公民個人意
    志累積形成之群體意志，凡公民不分性別、學歷、職業、貧
    富、愚智，任由鴻儒碩彥至販夫走卒，其個人意志之表現就
    群體意志決定之形成，均屬等值，直接影響國家、社會整體
    之命運，至關重要，則個人基於自主、健全意思所表現之公
    民意志，不分良窳，均應尊重，然若有藉不正手段影響他人
    或自陷個人健全自主意志不能正常形成、表現者，不僅直接
    侵蝕公民群體意志形成之基礎，迫令其他自重慎行大眾均須
    承受建立在該不健全基礎形成之公共政策、社會生活品質之
    結果，對於國家、社會法益及人民全體利益，猶已構成危害
    ，是如投票受賄罪所規範者，即在禁止公民匯集個人自主意
    志以形成群體意志之過程受不當影響及控制，即為適例。今
    毒品除可對個人身體健康造成有形傷害外，就人之身體及精
    神形成高度成癮性及依賴性，猶足以抑制個人表現其本於心
    性能力所為自主意志之決定，並進而造成群體意志表現遭不
    當扭曲之危險，直接影響國家、社會之發展，侵害至鉅，斷
    非僅止於個人健康之危害。並考量其施用毒品之手段、情節
    ，觀察勒戒執行完畢近4 年後而再犯之情狀，及其犯罪經查
    獲後，已知坦認犯行，犯後態度尚可等一切情狀，量處如主
    文所示之刑，以資儆懲。
五、被告甲○○犯罪時間雖在96年4 月24日以前，所犯為毒品危
    害防制條例第10條第1 項施用第一級毒品罪，然其犯罪經查
    獲後，於96年7 月16日即中華民國96年罪犯減刑條例施行前
    因逃逸而經通緝，未於96年12月31日自動歸案接受審判，依
    該條例第5 條規定不得減刑，附此敘明。
六、未扣案而供被告本件施用海洛因犯罪使用之注射針筒，除據
    被告甲○○供稱於查獲前已經丟棄而滅失，依現有卷證復不
    能證明其尚存在，爰不另為沒收之諭知，附此敘明。
據上論斷，依刑事訴訟法第273 條之1 第1 項、第299 條第1 項
前段，毒品危害防制條例第10條第1 項，刑法第11條前段，判決
如主文。
本案經檢察官許英輝到庭執行職務
中    華    民    國    97    年    5     月    30    日
                  刑事第二庭    法  官  陳松檀
以上正本證明與原本無異。
如不服本判決應於收受本判決送達後10日內向本院提出上訴書狀
，其未敘述上訴理由者，並得於提起上訴後10日內向本院補提理
由書狀（均須按他造當事人之人數附繕本）「切勿逕送上級法院
」
中    華    民    國    97    年    5     月    30    日
                                書記官  林祥玉
附錄本件判決引用之法條：
毒品危害防制條例第10條
施用第一級毒品者，處6 月以上5 年以下有期徒刑。


司法院資訊處製作；財團法人民間司法改革基金會備份。
